【裁判字號】    99,訴,175
【裁判日期】    990310
【裁判案由】    違反毒品危害防制條例
【裁判全文】
臺灣彰化地方法院刑事判決            99年度訴字第175號
公  訴  人  臺灣彰化地方法院檢察署檢察官
被      告  甲○○
上列被告因毒品危害防制條例案件，經臺灣南投地方法院檢察署
檢察官提起公訴（98年度撤緩字第19號），經臺灣南投地方法院
判決管轄錯誤移轉本院，本院依簡式審判程序判決如下：
    主  文
甲○○施用第壹級毒品，累犯，處有期徒刑柒月。
    事  實
一、甲○○曾因詐欺案件，經臺灣臺中地方法院以95年度易字第
    2759號判處有期徒刑5月確定；又因竊盜案件，經臺灣南投
    地方法院以95年度易字第135號判處有期徒刑1年確定；又因
    毒品危害防制條例案件，經本院以95年度訴字第382號判處
    有期徒刑8月確定；上開3案，又經臺灣臺中地方法院以96年
    度聲減字第2283號裁定各減為有期徒刑2月又15日，6月，4
    月，應執行有期徒刑11月確定，於民國（下同）96年12月24
    日縮短刑期執行完畢。又前因施用第一級毒品海洛因及第二
    級毒品安非他命案件，經本院以90年度毒聲字第2950號裁定
    令入戒治處所施以強制戒治1年，自90年8月8日起送臺灣雲
    林戒治所強制戒治，已屆滿3月，其成效經評定為合格，無
    繼續戒治之必要，由本院以90年度毒聲字第4618號裁定停止
    戒治，所餘期間付保護管束，並於91年7月24日交付保護管
    束期滿，視為強制戒治執行完畢，經臺灣彰化地方法院檢察
    署檢察官以91年度戒毒偵字第700號為不起訴處分確定；又
    於上開強制戒治執行完畢釋放後，5年內再犯施用毒品案件
    ，經本院以95年度訴字第382號判處有期徒刑8月確定。
二、詎甲○○竟仍不知戒絕毒癮，復明知海洛因業經公告為毒品
    危害防制條例第2條第2項第 1款所列管之第一級毒品，不得
    非法持有、施用，竟基於施用第一級毒品之犯意，於98年 2
    月21、22日間某時許，在彰化縣芬園鄉○○村○○路 429號
    住處房間內，以針筒注射之方式，施用第一級毒品海洛因 1
    次。嗣於98年 2月23日14時30分許，在南投縣草屯鎮○○路
    72之 6號旁，因行跡可疑，為警盤查，警員經甲○○同意後
    ，採集尿液送驗結果，呈海洛因代謝物嗎啡陽性反應，始發
    覺上情。
三、案經南投縣警察局草屯分局報請臺灣南投地方法院檢察署檢
    察官偵察起訴，經臺灣南投地方法院判決管轄錯誤移轉本院
    。
    理  由
一、本件被告所犯係死刑、無期徒刑、最輕本刑為3 年以上有期
    徒刑以外之罪，其於準備程序就前揭被訴事實為有罪之陳述
    ，經受命法官告知簡式審判程序之旨，並聽取其與公訴人之
    意見後，本院認無不得或不宜改依簡式審判程序進行之處，
    爰依刑事訴訟法第273 條之1 第1 項、第284 條之1 ，裁定
    本案由受命法官獨任進行簡式審判程序，合先敘明。
二、上揭犯罪事實，業經被告於本院審理時坦承不諱，且其於98
    年2月23日為警查獲時所採驗之尿液，經送請中山大學附設
    醫院檢驗科藥物檢測中心檢驗結果，確均呈嗎啡陽性反應，
    此有列管毒品人口尿液檢體採集送驗紀錄表及該中心尿液檢
    驗報告各1紙附卷可稽。參諸醫學臨床實驗及根據英國藥學
    會出版之文獻Clarke'sIsolatio n and Identification of
    Drugs乙書第293頁載：海洛因經注射入人體後，在體內迅速
    水解成6-Monoacety Imorph ine，再緩緩繼續水解成嗎啡，
    然後再循嗎啡之代謝方式排出，同書第431頁至第432頁並載
    有：嗎啡經注射入人體後，約50％以上於8小時內自尿中排
    出，至24小時排出約90％，但48小時後仍有微量可檢出等語
    。此外，按通常健康成人一次注射嗎啡15公絲，而以現行採
    用蟻醛酸試液及鉬鋑銨酸試液檢檢驗其尿液時，注射後8小
    時內所排尿液易於檢出；8小時至24小時，視其取尿時間及
    尿量多寡，可能檢出；至24小時以後所排之尿液，用上述方
    法已難檢出，亦據行政院衛生署藥物食品檢驗局73年11月30
    日（73）藥檢壹字第030221號函釋明確。是依上開說明，佐
    以被告前揭尿液檢驗報告，足徵被告前開施用第1級毒品海
    洛因之自白核與事實相符，堪可採為論罪科刑之依據。
三、另犯毒品危害防制條例第10條施用第1 、2 級毒品之罪者，
    檢察官應先聲請法院裁定將被告令送勒戒處所觀察、勒戒，
    經觀察、勒戒後，認無繼續施用毒品傾向者，應即釋放，並
    為不起訴之處分或不付審理之裁定；認有繼續施用毒品傾向
    者，應由檢察官聲請法院裁定令入戒治處所施以強制戒治，
    且經觀察、勒戒或強制戒治執行完畢釋放後，5 年內再犯第
    10 條 之罪，檢察官應依一般刑事訴訟程序予以起訴論罪科
    刑，此觀諸毒品危害防制條例第20條第1 項、第2 項、第23
    條第2項前段規定自明。經查，本件被告前因施用毒品案件
    ，經本院裁定送觀察、勒戒後，認有繼續施用傾向並強制戒
    治，於91年7月24日釋放，復於前開執行完畢釋放後5年內之
    95年間，因違反毒品危害防制條例案件，經本院判處有期徒
    刑8月確定並執行完畢，揆諸前開最高法院判決，因被告在
    91年後之5年內，業有施用毒品之行為，則本次被告於98年
    間再次施用毒品，自應逕行起訴。
四、查海洛因為毒品危害防制條例第2 條第2 項所明定之第1 級
    毒品，是核被告所為，係犯毒品危害防制條例第10條第1 項
    之施用第1 級毒品罪。被告為施用毒品而持有第1 級毒品，
    其持有之低度行為應為施用之高度行為所吸收，不另論罪。
    再被告有如事實欄所載之犯罪科刑執行情形，有臺灣高等法
    院被告前案紀錄表、臺灣彰化地方法院檢察署刑案資料查註
    紀錄表各1份在卷可按，其於有期徒刑執行完畢後5年內，故
    意再犯本件最重本刑為有期徒刑以上之罪，為累犯，應依刑
    法第47條第1項之規定，加重其刑。爰審酌被告前有施用毒
    品之不良素行，歷經觀察、勒戒及戒治程序後，仍未能徹底
    戒絕毒品，顯見意志不堅，有失政府制定毒品危害防制條例
    之立法美意，本不宜寬貸，惟念其施用毒品乃自戕一己之身
    體健康，尚未害及他人，且犯後坦承犯行，暨其智識程度、
    生活狀況等一切情狀，量處如主文所示之刑，以示懲戒。
據上論斷，應依刑事訴訟法第273 條之1 第1 項、第299 條第1
項前段，毒品危害防制條例第10條第1 項，刑法第11條前段、第
47條第1 項，判決如主文。
本案經檢察官林依成到庭執行職務。
中    華    民    國    99    年    3    月    10    日
                  刑事第四庭    法  官  姚銘鴻
以上正本證明與原本無異。
如不服本判決應於收受判決後10日內向本院提出上訴書狀，並應
敘述具體理由；其未敘述上訴理由者，應於上訴期間屆滿後20日
內向本院補提理由書（均須按他造當事人之人數附繕本）「切勿
逕送上級法院」。
中    華    民    國    99    年    3     月    10    日
                                書記官  郭佳雯
附錄本案論罪科刑法條：
毒品危害防制條例第10條
施用第一級毒品者，處 6 月以上 5 年以下有期徒刑。
施用第二級毒品者，處 3 年以下有期徒刑。

司法院資訊處製作；財團法人民間司法改革基金會備份。
